臺灣臺北地方法院交通事件裁定　　　　93年度交聲字第1152號
原處分機關　臺北市交通事件裁決所
異議人即受
處分人　　　甲○○
　　　　　　　　　　弄五號四樓
右列受處分人因違反道路交通管理處罰條例案件，對於台北市交
通事件裁決所九十三年十二月一日所為之處分 (原處分：北市裁
三字第裁二二－ＡＡ0000000號），聲明異議，本院裁定
如左：
    主  文
異議駁回。
    理  由
一、按機器腳踏車行駛之車道及轉彎，應依標誌、標線之規定行
    駛，道路交通安全規則第九十九條第一項定有明文。次按「
    禁行機車」標字，用以告示本車道禁止機器腳踏車通行，繪
    標誌標線號誌設置規則第一百七十八條第一項亦有規定。又
    汽車駕駛人（包括機器腳踏車），爭道行駛，有左列情形之
    一者：．．．十三、機器腳踏車，不在規定車道行駛者，處
    新台幣（下同）六百元以上一千八百元以下罰緩，道路交通
    管理處罰條例第三條第八款，第四十五條第十三款亦定有明
    文。再汽車駕駛人（包括機器腳踏車）駕駛汽車違反道路交
    通管理處罰條例第四十五條規定者，除應依該條所規定之罰
    緩處罰外，並予記違規點數一點，道路交通管理處罰條例第
    六十三條第一項第一款亦有明文規定。
二、本件異議人即受處分人甲○○於民國九十三年十月五日八時
    四十四分許，騎乘車號ＣＬＪ－００七號重型機車，行經台
    北市○○○路○段處，未依規定車道行駛，違規駛進劃有「
    禁行機車」字樣之標線上，為台北市政府警察局中正二分局
    員警廖本瑞以拍照方式存照，並以受處分人有違反道路交通
    管理處罰條例第四十五條第十三款規定之行為逕行舉發，並
    將通知聯送達受處分人後，受處分人於應到案日期前申訴，
    原處分機關函請原舉發機關調查結果，仍認受處分人有機車
    行駛禁行車道之違規行為，而依道路交通管理處罰條例第四
    十五條第十三款及第六十三條第一項第一款之規定，於九十
    三年十二月一日以北市裁三字第裁二二－ＡＡ000000
    0號裁決書裁處受處分人罰緩六百元，並予記違規點數一點
    （裁決書贅引第四十五條『第一項』第十三款，應予更正）
    。
三、本件異議意指略以：依據九十三年六月三十日行政院警政署
    所發出之新聞稿指出，為避免民眾質疑警方逕行舉發有「偷
    拍」疑慮，對於員警執行逕行取締違規有嚴格之規範，其中
    第三條乃為：照相採證時，應著制服於明顯處所公開執法，
    並將違規要件完整攝入。由此可見，若員警要以逕行舉發之
    方式取締本人機車行駛於禁行機車道之條件為該警員所攝之
    照片內要有明顯「禁行機車」四字，而本人接獲之舉正照片
    中只有「禁行」二字，是故該舉發案已違反逕行舉發應有之
    規範，有明顯之行政疏失，為保障人民權益，應裁定予以免
    罰云云。
四、惟查：異議人於本院民國九十四年一月五日調查時，對於前
    開時地在禁行機車道路上騎乘機車之事實坦承不諱（見本院
    卷第二十頁），復有當場拍攝之違規照片一紙（見本院卷第
    六頁）、臺北市政府警察局北市警交大字第ＡＡ00000
    00號舉發違反道路交通管理事件通知單（見同前頁）、臺
    北市政府警察局中正第二分局九十三年十一月十六日北市警
    中正二分交字第０九三六二七二五六００號書函（見本院卷
    第十頁）及台北市交通事件裁決所九十三年十二月一日北市
    裁三字第裁二二－ＡＡ0000000號裁決書（見本院卷
    第七頁）、送達證書（見本院卷第八頁）等附卷可稽。另證
    人即員警廖本瑞於本院九十四年一月五日調查時，以具結擔
    保其供述之真實性，並在負擔偽證罪之心理處罰心理狀態下
    證稱：當天之所以沒有拍到禁行機車的情形是因為那邊有車
    輛擋住，當天異議人已經過了基隆路，羅斯福路在圓環基隆
    路交岔路口時是四個車道，內線車道也是禁行機車，過了基
    隆路之後減縮為三個車道，內線車道也是禁行機車等語（見
    本院卷第二十頁）。按證人廖本瑞乃為原處分機關所認定受
    處分人有前開違規行為之原證人，其並到庭在本院面前以言
    詞供述本件訴訟上之待證事實（即受處分人有前開違規事實
    ），本院由其上開證詞已得有受處分人確有上開違規行為之
    心證，且於本件卷存證據資料內並無任何積極證據足以證明
    證人廖本瑞上開證詞係屬虛偽，亦無足以令人顯信證人廖本
    瑞之證述為不可採之品性證據或前科證據存在，本院自不得
    僅以證人廖本瑞係本件採證之員警而全盤抹煞其在訴訟上所
    具有之原證人資格，且交通警察掣單舉發違反道路交通管理
    處罰條例所列之違規事實，本質上為行政處分，係公務員基
    於職務上之權力，依法就特定之具體事件所為之具公法上效
    果之單方面行政行為，基於公務員為公法上行為具有公信力
    之原則，該行政行為當可被推定為真正，其據以依法處分之
    事實認定亦為正確無誤，若謂公務員一切行政行為均需預留
    證據以證其實，則國家行政勢必窒礙難行，據此，刑事訴訟
    法就犯罪證據有關之規定中與屬行政秩序罰之交通違規裁罰
    本質不合之部分，自不在準用之列，況本院經查亦無任何證
    據足資證明證人廖本瑞有捏造事實違法取締之情事，則執勤
    員警本其維護交通秩序、安全職責所為之舉發，自應受到合
    法、正確之推定。又經核閱卷附之採證照片，受處分人於前
    揭時間騎乘車牌號碼ＣＬＪ─００七號重型機車所在之第三
    車道地面確有明顯之「禁行機車」標字，並無標示不清之情
    事，雖因照相採證之角度而僅照出「禁行」二字及「機」字
    之一部分，仍不得為受處分人卸責之藉口。況受處分人違規
    之地點係在台北市○○○路○段之公開場所，其騎乘機車行
    經前開地點自係公開之活動，且因受處分人未依規定車道行
    駛，員警始就其交通違規行為予以拍照存證，自依法執行公
    務之行為，尚難謂有何妨害秘密之不法情事，是受處分人以
    前揭情事置辯而指摘原處分不當，亦無足採。本件事證明確
    ，受處分人確有前開違規行為堪以認定。
四、綜上，本件事證明確，異議人前開辯解，顯不可採，受處分
    人之違規行為堪予認定。從而，原處分機關依道路交通管理
    處罰條例第四十五條第十三款，第六十三條第一項第一款之
    規定，裁處受處分人罰緩六百元，並予記違規點數一點，核
    無違誤，本件受處分人之異議為無理由，自應將其異議駁回
    。
據上論斷，應依道路交通案件處理辦法第十九條，裁定如主文。
中　　華　　民　　國　　94　　年　　1 　　月　　11　　日
　　　　　　　　　      臺灣臺北地方法院交通法庭
                            法　官　林恆吉
上正本證明與原本無異。
如不服本裁定，應於裁定送達後五日內向本院提出抗告狀。
                            書記官  劉英芬
中　　華　　民　　國　　94　　年　　1 　　月　　11　　日
